高雄高等行政法院判決
　　　　　　　　　　　　　　　　　 94年度訴字第00501號
　　　　　　　　　　　　　　　.
原　　　告　合峻鋁業股份有限公司
代　表　人　甲　○
被　　　告　財政部台灣省南區國稅局
代　表　人　乙○○　局長
訴訟代理人　丙○○
上列當事人間因營業稅事件，原告不服財政部中華民國94年5月3
日台財訴字第09400105960號訴願決定，提起行政訴訟。本院判
決如下：
    主  文
原告之訴駁回。
訴訟費用由原告負擔。
　　事  實
甲、事實概要：
緣原告於民國（下同）90年5月1日至92年2月28日間無進貨事實
，卻取得欣時代通信有限公司（下稱欣時代公司）等4家公司所
開立字軌號碼GG00000000等統一發票計14張，銷售額合計新臺幣
（下同）10,311,000元，充作進項憑證，並申報扣抵銷項稅額，
致逃漏營業稅515,550元，違反加值型及非加值型營業稅法（以
下簡稱營業稅法）第15條第1項及第3項規定。案經被告所屬岡山
稽徵所查獲，審理違章成立，因原告於裁罰核定前補報補繳稅款
並承認違章事實，被告乃依同法第51條第5款規定按所漏稅額處3
倍罰鍰1,546,600元。原告不服，申經復查未獲變更，提起訴願
亦遭決定駁回，遂提起本件行政訴訟。
乙、兩造聲明：
一、原告聲明：訴願決定及原處分（含復查決定）均撤銷。
二、被告聲明：原告之訴駁回。
丙、兩造之爭點：
一、原告主張之理由：
（一）林茂源係被告認可合法的記帳代理人，領有被告核發的統
      一編號執行業務，並接受被告監督。林君一再違法擾亂稅
      制，時間長達數年之久，被告難辭其咎。被告身為營業稅
      主管機關，若能第一時間發現林君的罪行，必定能使原告
      的傷害降到最低，也能使類似的案件，不致一再重覆發生
      ，何故將一切過失加諸原告。
（二）原告縱有過失，實係所託非人所致，然而實際違法者林茂
      源已承認罪行，原告亦已於裁罰處分核定前補繳稅款，並
      依程序提起救濟，被告理應衡酌實情，按稅務違章案件裁
      罰金額或倍數參考表使用須知第4項規定，減免罰鍰。又
      依台北市政府訴願委員會86年2月18日府訴字第860112970
      1號訴願決定書所為決定，同樣是稅務記帳代理人之過失
      ，並非按所漏稅額處3倍罰鍰；相同案例僅處漏稅額1倍罰
      鍰，有台北高等行政法院89年度訴字第978號及92年度訴
      字第1997號判決書可證。
二、被告主張之理由：
（一）查臺灣高雄地方法院檢察署檢察官以93年度偵字第3746號
      移送併辦意旨書所載，林茂源係至誠會計事務所之負責人
      ，係受託為他人處理會計事務之專業人員，基於意圖為自
      己不法之所有之概括犯意，連續在90及91年間，未經建明
      企業行等5家行號之同意或授權，擅自購買統一發票或利
      用當期未開立之統一發票或待作廢之統一發票，偽造不實
      之統一發票，將明知不實之事項，填製會計憑證或記入帳
      冊，並故意使應保存之會計憑證滅失與遺漏會計事項不為
      記錄，藉以規避稽徵單位之查核，共計偽造發票銷售額28
      ,998,314 元，稅額1,449,916元。林茂源復利用代理舶豐
      壓克力企業社等23家營業人辦理電磁紀錄媒體申報營業稅
      進銷項資料職務之便，將上開不實之發票矇混在舶豐壓克
      力企業社等23家營業人當期申報營業稅中，供作進項憑證
      及扣抵銷項稅額，再將該等營業人所委託繳納之全部或部
      分稅額侵占入己，並將偽造不實之營業人銷售額與稅額申
      報書與稅額繳款書交付營業人留存，足以生損害於上開行
      號及稅捐稽徵機關對營業稅之正確稽徵與管理。林茂源前
      曾被訴違反稅捐稽徵法等案件，業經該署檢察官以93年度
      偵字第1454號案件提起公訴，現由臺灣高雄地方法院審理
      中，有該案起訴書足憑；又林茂源於90年及91年間，未經
      欣時代公司、金科企業社、俊勇工程行及雄友企業社等34
      家公司行號之同意或授權，將當期未開立之統一發票或營
      業人開立作廢之統一發票，偽造不實統一發票銷售額
      100,99 5,365元，營業稅額5,049,769元，林君復利用代
      理原告等46家營業人辦理電磁紀錄媒體申報營業稅進銷項
      資料職務之便，將上開不實統一發票蒙混在原告等46家營
      業人當期申報營業稅中，供作為進項憑證及扣抵銷項稅額
      ，再將該等營業人所委託繳納之全部或部分稅額侵占入己
      ，共計所侵占營業稅額3,630,593元，足生損害稽徵機關
      對營業稅之正確性稽徵與管理，有被告所屬岡山稽徵所93
      年7月7日南區國稅岡山三字第0930031781號之移案書可稽
      ，顯見欣時代公司等4家公司行號無銷售系爭貨物予原告
      之事實，合先陳明。
（二）次查原告於93年3月30日至被告所屬岡山稽徵所談話筆錄
      稱，其未與欣時代公司、金科企業社、俊勇工程行及雄友
      企業社有交易情形，取得該等公司行號開立之統一發票充
      作進項憑證，係由至誠會計事務所林茂源個人所為，其並
      不知情；惟原告係營業稅法第2條所稱營業稅之納稅義務
      人，應依規定申報銷售額、應納或溢付營業稅額，如違反
      規定，自應為違章案件受處分對象。又受任人因處理委任
      事務有過失，應對委任人負賠償責任，僅屬委任人與受任
      人間內部私權關係，受任人（即林茂源）既為其辦理記帳
      及申報繳納稅款業務，申請人即授與該受任人代理權，與
      其自行辦理記帳及申報繳納稅款效力相同，有臺灣高雄地
      方法院檢察署檢察官移送併辦意旨書及談話筆錄可稽，違
      章事證足堪認定，原告雖非故意，依司法院釋字第275號
      解釋意旨，要難謂無過失，自應受處罰，原處分按所漏稅
      額處3倍罰鍰1,546,600元，並無違誤。
（三）再者，本件因事實及主觀條件與臺北市政府86年2月18日
      府訴字第8601129701號訴願決定書案件情況未盡相同，並
      無援引適用問題﹔又稅務違章案件裁罰金額或倍數參考表
      係屬行政裁量權之行使，且經財政部斟酌違章情節及危害
      性，並顧及比例原則及平等原則，財政部94年6月2日以台
      財稅字第09404539890號令修正「稅務違章案件裁罰金額
      或倍數參考表」，作為稽徵機關裁罰依據，本件違章情節
      並無得予減輕其罰之特殊理由，被告依前揭參考表訂定之
      裁罰倍數予以處漏稅額3倍之罰鍰，並無違誤，併予陳明
      。
    理  由
一、按「營業人當期銷項稅額，扣減進項稅額後之餘額，為當期
    應納或溢付營業稅額。．．．進項稅額，指營業人購買貨物
    或勞務時，依規定支付之營業稅額。」、「營業人除本法另
    有規定外，不論有無銷售額，應以每二月為一期，於次期開
    始十五日內，填具規定格式之申報書，檢附退抵稅款及其他
    有關文件，向主管稽徵機關申報銷售額、應納或溢付營業稅
    額。」、「納稅義務人，有左列情形之一者，除追繳稅款外
    ，按所漏稅額處一倍至十倍罰鍰，並得停止其營業：．．．
    五、虛報進項稅額者。」、「本法第五十一條第五款所定虛
    報進項稅額，包括依本法規定不得扣抵之進項稅額、無進貨
    事實及偽造憑證之進項稅額而申報退抵稅額者。」分別為營
    業稅法第15條第1項、第3項、第35條第1項前段、第51條第5
    款及同法施行細則第52條第1項所明定。
二、本件原告於90年5月1日至92年2月28日間無進貨事實，卻取
    得欣時代等4家公司所開立字軌號碼GG00000000等統一發票
    計14張，銷售額合計10,311,000元，充作進項憑證，並申報
    扣抵銷項稅額，致逃漏營業稅515,550元，違反營業稅法第
    15條第1項及第3項規定，經被告所屬岡山稽徵所查獲，審理
    違章成立，被告乃依同法第51條第5款規定按所漏稅額處3
    倍罰鍰1,546,600元等情，為兩造所不爭執，並有系爭發票
    影本、談話筆錄、被告93年度財營業字第85093100601號處
    分書附於原處分卷可稽，應堪認定。原告對於無進貨事實，
    卻取得欣時代等4家公司所開立統一發票之事實並不爭執，
    惟以系爭不實發票係由原告委任之至誠會計事務所負責人林
    茂源所虛開並自行扣抵銷項稅額，原告縱有過失，實係所託
    非人所致，原告已於裁罰處分核定前補繳稅款，並依程序提
    起救濟，而本件於90年時既已發生異常，被告卻怠於查核並
    及早通知原告防範，才會使原告遭受重大損失，被告亦有過
    失。是被告理應衡酌實情，按稅務違章案件裁罰金額或倍數
    參考表使用須知第4項規定，減免原告罰鍰；再者，被告對
    於類似違章情節之雄友企業社既可免罰，卻仍處罰原告，顯
    非公平等語，資為爭執。
三、按「人民違反法律上之義務而應受行政罰之行為，法律無特
    別規定時，雖不以出於故意為必要，仍須以過失為其責任條
    件。但應受行政罰之行為，僅須違反禁止規定或作為義務，
    而不以發生損害或危險為其要件者，推定為有過失，於行為
    人不能舉證證明自己無過失時，即應受處罰。」司法院釋字
    第275號解釋在案。本件原告為營業稅法第2條所稱營業稅之
    納稅義務人，依據營業稅法之規定本應自負申報銷售額、應
    納或溢付營業稅額之義務，原告將此義務委託至誠會計師事
    務所負責人林茂源處理，則林茂源即係原告之代理人或使用
    人，依民法第224條前段規定：「債務人之代理人或使用人
    ，關於債之履行有故意或過失時，債務人應與自己之故意或
    過失負同一責任。」本件雖屬公法上之事件，然原告委託林
    茂源為帳務處理及代理申報營業稅額，仍應類推適用上開規
    定為其責任歸屬之認定。是原告既委任林茂源代為記帳及申
    報營業稅，則林茂源所為虛報進項稅額之行為，依法直接對
    原告發生效力，原告應就其代理人林茂源之故意過失負同一
    責任，自不得主張其無法監督或指揮而免責。況且，原告委
    任林茂源申報營業稅，並未向林茂源索取營業稅申報資料予
    以檢視，為原告所是認，則以原告係營業稅之納稅義務人，
    應依營業稅法規定申報銷售額、應納或溢付營業稅額，對其
    銷售額及稅額申報書、營業稅繳款書及帳冊憑證等營業稅申
    報資料應善盡注意及檢查義務，亦應親自保管前述資料且核
    對稅款繳付或留抵情形，乃原告竟未向林茂源查看系爭營業
    稅之申報書資料，按人民應否負刑事責任與其應負之公法義
    務，二者之構成要件不同，原告既身為營業人，對於林茂源
    如何申報上開營業稅竟僅憑其對林茂源之信任，事後亦不取
    回申報資料原本予以留存查對，致該違章情事未能及時查覺
    ，直至被告查獲後始發現有前揭違章事實，亦據原告陳明在
    卷，此種便宜行事，徒增林茂源變造收執聯以侵占稅款之機
    會，足認原告於委託林茂源申報營業稅之過程中，未善盡注
    意義務及業務監督之責，顯有過失，依前揭司法院釋字第27
    5號解釋意旨，自應受罰，原告訴稱本件純係林茂源個人之
    犯罪行為所肇致，林茂源已遭檢察官提起公訴，原告本身亦
    係受害人，被告身為主管機關，不於林茂源作假之初及早通
    知原告防範，原告之過失實屬微不足道云云，並非可取。
四、按「說明：．．．二、為符合司法院大法官會議釋字第三三
    七號解釋意旨，對於營業人取得非實際交易對象所開立之統
    一發票作為進項憑證申報扣抵銷項稅額之案件，應視情節，
    分別依下列原則處理．．．(二)取得虛設行號以外其他非實際
    交易對象開立之憑證申報扣抵案件：1.無進貨事實者：因其
    並無進貨及支付進項稅額之事實，其虛報進項稅額，逃漏稅
    款，應依營業稅法第五十一條第五款規定補稅並處罰。」為
    財政部83年7月9日台財稅字第831601371號函所明釋。查財
    政部上述函釋係上級機關為下級機關在執行職務時所為之解
    釋，性質上屬行政規則；其內容係闡明法規之原意，核與我
    國現行營業稅係屬加值型營業稅之特性暨司法院釋字第337
    號解釋意旨相符，爰予援用。又財政部93年3月29日修正之
    「稅務違章案件裁罰金額或倍數參考表」，就營業稅法第51
    條第5款規定「虛報進項稅額者」，如其違章情形為「無進
    貨事實者」，按所漏稅額處7倍之罰鍰，但於裁罰處分核定
    前已補繳稅款及以書面或於談話筆（紀）錄中承認違章事實
    者，處3倍之罰鍰；於復查決定前，已補繳稅款及以書面或
    於談話筆（紀）錄中承認違章事實者，處5倍之罰鍰。而財
    政部頒發之「稅務違章案件裁罰金額或倍數參考表」係行政
    規則之一種，乃財稅主管機關基於使其下級辦理裁罰機關對
    違章案件之裁罰金額或倍數有一客觀之標準可資參考，避免
    專斷或有輕重之差別待遇，僅就執行母法之細節性、技術性
    事項加以具體明確規定，尚未逾越立法裁量範圍。又按「行
    政機關依裁量權所為之行政處分，以其作為或不作為逾越權
    限或濫用權力者為限，行政法院得予撤銷」行政訴訟法第20
    1條所明定，是有關行政裁量事項，若無逾越權限或濫用權
    力情事，應非行政法院所得審究之範圍。是本件被告依上開
    法令規定，並就原告個案情節具體斟酌其過失之程度，及原
    告係於裁罰處分核定前承諾違章事實並補繳稅款，乃參考財
    政部頒發之前揭「稅務違章案件裁罰金額或倍數參考表」在
    法定範圍內，按原告所漏稅額515,550元，處3倍罰鍰計1,54
    6,000元（計至百元止），並無違誤。至原告所舉雄友企業
    社業經被告撤銷裁罰乙節，經查該案係有關雄友企業社虛開
    發票之虛銷事實，與本件係屬以虛進之發票扣抵稅款之事實
    並不相同，自難比附援引，原告訴稱被告應比照雄友企業社
    之處理方式撤銷對原告之處罰云云，顯有誤會，並非可取。
五、再按「．．．二、稅務違章案件符合減輕或免予處罰標準者
    適用該標準，不適用本表。．．．四、本表訂定之裁罰金額
    或倍數未達稅法規定之最高限或最低限，而違章情節重大或
    較輕者，仍得加重或減輕其罰，至稅法規定之最高限或最低
    限為止，惟應於審查報告敘明其加重或減輕之理由。」為財
    政部發布之稅務違章案件裁罰金額或倍數參考表使用須知第
    2點、第4點所明定。又「依營業稅法第五十一條規定應處罰
    鍰案件，其漏稅金額符合下列規定者，免予處罰：一、每期
    所漏稅額在新台幣一千元以下者。二、海關代徵營業稅之進
    口貨物，其所漏稅額在新台幣五千元以下者。依營業稅法第
    五十一條規定應處罰鍰案件，有下列情事之一者，減輕或免
    予處罰：一、使用媒體申報之營業人，因登錄錯誤，其多報
    之進項稅額占該期全部進項稅額之比率及少報之銷項稅額占
    該期全部銷項稅額之比率，均在百分之五以下者，免予處罰
    。二、使用媒體申報之營業人，因登錄錯誤，其多報之進項
    稅額占該期全部進項稅額之比率及少報之銷項稅額占該期全
    部銷項稅額之比率，均在百分之七以下，除符合前款規定者
    外，按所漏稅額處０．五倍之罰鍰。三、申報書短報、漏報
    銷售額，致短、漏報營業稅額，而申報時檢附之統一發票明
    細表並無錯誤或短、漏載者，按所漏稅額處０．五倍之罰鍰
    。四、營業人依兼營營業人營業稅額計算辦法規定，於每期
    或每年度最後一期按當期或當年度不得扣抵比例調整計算稅
    額時，因計算錯誤，致短、漏報稅額者，按所漏稅額處０．
    五倍之罰鍰。」行為時稅務違章案件減免處罰標準第14 條
    定有明文。查，本件原告90年5月1日至92年2月28日之營業
    稅，因虛報進項稅額，致逃漏營業稅，其各期所漏稅額在1
    千元以上，且其虛報進項稅額，並非因登錄錯誤或計算錯誤
    所致，核與上開規定得減輕或免予處罰之要件不符，自不得
    援引上開規定，減輕或免除原告之處罰。又依上開稅務違章
    案件裁罰金額或倍數參考表使用須知第4點固規定，該參考
    表訂定之裁罰金額或倍數未達稅法規定之最高限或最低限，
    而違章情節重大或較輕者，仍「得」加重或減輕其罰，至稅
    法規定之最高限或最低限為止。是上開規定，亦屬「得」減
    輕其罰，而非「應」減輕其罰，至於應否減輕其罰，乃屬被
    告之權限，應由被告視個案之具體情況，加以審酌決定；故
    本件被告審酌原告違章情節後，縱未依上開規定減輕其罰，
    既無裁量逾越或濫用情事，難謂被告有何違法之處。又原告
    主張類似案件，財政部台灣省北區國稅局依「稅務違章案件
    裁罰金額或倍數參考表使用須知」第4點規定最低限減輕處
    罰1倍，並提出台北高等行政法院89年度訴字第978號及92
    年度訴字第1997號判決書為證。然上開案件裁罰倍數，為財
    政部台灣省北區國稅局審酌具體個案之情形，所為之裁量，
    該處分乃為個案之認定及適用法令，對本件並不具拘束力。
    是原告主張被告應依上開規定減輕或免予處罰，尚非可採。
六、綜上所述，原告之主張，既不足取，本件被告依營業稅法第
    51條第5款規定，裁處原告所漏稅額3倍罰鍰計1,546,600元
    （計至百元止），並無違誤；訴願決定予以維持，亦無不合
    ；原告起訴意旨求為撤銷，為無理由，應予駁回。
七、據上論結，本件原告之訴為無理由，依行政訴訟法第195條
    第1項後段、第98條第3項前段，判決如主文。
中　　華　　民　　國　　94　　年　 　9　　月　 29  　 日
                  第二庭審判長法  官　 江幸垠
                              法  官　 戴見草
                              法  官　 簡慧娟
以上正本係照原本作成。
如不服本判決，應於判決送達後20日內向本院提出上訴書狀，其
未表明上訴理由者，應於提起上訴後20日內向本院提出上訴理由
書（須按對造人數附繕本）；如於本判決宣示或公告後送達前提
起上訴者，應於判決送達後20日內補提上訴理由書（須附繕本）
。未表明上訴理由者，逕以裁定駁回。
提起上訴應預繳送達用雙掛號郵票7份（每份34元）。
中　　華　　民　　國　　94　　年　 　9　　月　 29  　 日
　　　　　　　　　　　　　　　書記官   楊曜嘉
